福建金門地方法院刑事裁定　　　　　　　 100年度聲字第54號
聲　請　人　福建金門地方法院檢察署檢察官
受　刑　人　蔡家源
上列聲請人因受刑人犯過失傷害案件，聲請撤銷臺灣臺北地方法
院99年度交簡字第143號判決緩刑之宣告（100年度執聲字第24號
），本院裁定如下：
    主  文
聲請駁回。
    理  由
一、聲請意旨略以：受刑人蔡家源因過失傷害案件，經臺灣臺北
    地方法院99年度交簡字第143號判處有期徒刑4月，如易科罰
    金以新臺幣（下同）1,000元折算1日，緩刑2年，並應向被
    害人李唐安以如該判決附表所示方式支付如該判決附表所示
    金額之損害賠償，並已確定。惟受刑人未依該判決給付被害
    人賠償金，依刑法第75條之1第1項第4款、刑事訴訟法第476
    條規定，聲請撤銷該判決緩刑之宣告。
二、按「緩刑宣告，得斟酌情形，命犯罪行為人為下列各款事項
    ：三、向被害人支付相當數額之財產或非財產上之損害賠償
    」；「受緩刑之宣告而有違反第七十四條第二項第一款至第
    八款所定負擔情節重大者，足認原宣告之緩刑難收其預期效
    果，而有執行刑罰之必要者，得撤銷其宣告」，刑法第74條
    第2項第3款、第75條之1第1項第4款固分別定有明文。惟按
    上開違反負擔之情節是否確屬重大，仍應斟酌緩刑期間命應
    遵守事項之達成與宣告緩刑之目的而為認定，要非受緩刑宣
    告之人一有違反之情事即應撤銷該緩刑之宣告，且受緩刑宣
    告之人縱有違反負擔而情節重大者，亦應審酌其緩刑是否確
    難收其預期效果，且非執行刑罰無法達成矯正之目的，尤其
    ，刑法第74條第2項第3、4款之以命犯罪行為人向被害人或
    公庫支付一定之金額作為緩刑宣告之負擔，於宣告緩刑前即
    應考慮犯罪人實際之償還能力，避免流於形式，其中，命犯
    罪行為人向被害人或公庫支付一定之金額之負擔，依刑法第
    74 條第4項之規定，既得為民事強制執行之名義，即依法另
    有追索途徑而得以保障。而權衡刑罰之目的在於制裁不法，
    而緩刑之宣告係為給予犯罪行為人自新之機會，受緩刑宣告
    者，其後若有不能履行向被害人或公庫支付一定金額之負擔
    時，應先予究明其無法履行之原因是否正當，或僅係推諉拖
    延時間（如確有支付能力，而故不給付），若確係因經濟窘
    困，或頓失給付能力，得否能因受緩刑宣告之人一時無法履
    行，即僅以無民事上之支付能力，認應以刑罰制裁取代緩刑
    宣告之效果，自有詳酌之必要。再者，參照刑法第75條之1
    第1項第4款其立法理由係以：修正條文第74條第2項增列法
    院於緩刑期間內，得命犯罪行為人於緩刑期內遵守之事項（
    例如向被害人支付相當數額、向公庫支付一定之金額、接受
    精神、心理輔導、提供義務勞務或其他為預防再犯之事項）
    ，明定違反該條所定事項情節重大者，得撤銷其緩刑宣告，
    以期周延。所謂「情節重大」，係指受判決人顯有履行負擔
    之可能，而隱匿或處分其財產、故意不履行、無正當事由拒
    絕履行或顯有逃匿之虞等情事而言，法院撤銷緩刑與否，仍
    應以「足認原宣告之緩刑難收其預期效果，而有執行刑罰之
    必要」之實質要件做為審認標準。
三、經查：
（一）受刑人蔡家源因過失傷害案件，經臺灣臺北地方法院於民
      國99年12月27日以99年度交簡字第143號判處有期徒刑4月
      ，如易科罰金以1,000元折算1日，緩刑2年，並應向被害
      人李唐安以如該判決附表所示方式支付如該判決附表所示
      金額之損害賠償；另受刑人因上開傷害案件，業於該案審
      理時同意賠償被害人20萬元，並當庭給付11萬元，迄未依
      緩刑條件給付剩餘之9萬元，有上開判決書、臺灣高等法
      院被告前案紀錄表及被害人陳述狀各1份附卷可稽。
（二）受刑人於本院訊問時固亦坦認有上開違反緩刑條件之情事
      ，惟陳稱：伊先前因為有工作所以同意分期清償、嗣被公
      司開除現在沒錢、與妻離婚後單身照顧分別5、6歲之子女
      ，現在金門打零工每月約7、8千元扶養小孩，有意願再與
      被害人聯繫商量如何處理剩餘款項，並檢附戶籍謄本、99
      年度綜合所得清單為佐，希望不要撤銷緩刑等語（本院卷
      第7、8、12、13頁）。
（三）如上，是若撤銷上開判決之緩刑宣告，受刑人仍得以易科
      罰金12萬元之方式以代徒刑之執行，現受刑人面對可能易
      科罰金或入監執行徒刑之結果，仍稱無力負擔剩餘之9萬
      元賠償金，得見受刑人現應係因生活困頓且無資力，始未
      依約給付賠償金予被害人，而非故意不為支付。再依受刑
      人本案犯案情節並非故意犯罪，且於犯後自首又於偵審時
      均坦承犯行，並且已償付部分之賠償，而原判決所載緩刑
      條件固有執行名義，嗣收入問題始無法如期履行緩刑條件
      ，則其違反情節實難謂已屬重大。復遍查全卷事證，亦無
      其他事證，足認受刑人所受緩刑之宣告，已因其違反履行
      付款條件，而難收緩刑預期效果之情形。
四、綜上，本院認本件受刑人雖有違反緩刑條件之負擔而其情節
    尚非重大，復審酌其緩刑並非已難收其預期效果，且非執行
    刑罰無法達成矯正之目的，本件聲請難認為有理由，應予駁
    回，爰裁定如主文。
中    華    民    國   100    年    10    月    28    日
                  刑事第二庭   法  官  范坤棠
以上正本證明與原本無異。
如不服本裁定，應於送達後5日內向本院提出抗告狀。
                               書記官  龔月雲
中    華    民    國   100    年    10    月    28    日